【裁判字號】    94,交上易,287
【裁判日期】    950117
【裁判案由】    過失傷害
【裁判全文】
臺灣高等法院刑事判決
上  訴  人
即  被  告  甲○○
上列上訴人因過失傷害案件，不服臺灣臺北地方法院94年度交易
字第303號，中華民國94年10月11日第一審判決（檢察官聲請簡
易判決處刑案號：臺灣臺北地方法院檢察署93年度偵字第21606
號），提起上訴，本院判決如下：
    主    文
原判決撤銷。
甲○○從事業務之人，因業務上之過失傷害人，處有期徒刑肆月
，如易科罰金，以佰元折算壹日，緩刑年。
    事    實
一、甲○○以駕駛營業小客車為業，為從事駕駛業務之人。其於
    民國（下同）93年10月1日上午，駕駛車牌號碼855─ＬＣ號
    營業小客車，沿臺北縣新店市○○路由新店市往臺北市方向
    行駛，於同日8時10分許，行經北新路3段236號前雙向六車
    道路段之外側車道時，本應注意汽車不得任意變換車道，如
    欲變換車道時，應讓直行車先行，並注意安全距離（即注意
    後方有無車輛緊跟在後），而當時天氣晴朗、有自然光線、
    無障礙物、路面乾燥無缺陷，並無不能注意之情事，適有吳
    柏奇在甲○○車輛前方之路旁駕駛ＤＣ─8102號小客車起駛
    ，亦疏未注意車道上之車輛，而駛進外側車道上，甲○○貿
    然向左變換車道，而在甲○○後方，由乙○○所騎乘車牌號
    碼為ＸＱＷ─480號重型機車，亦疏未注意保持安全距離，
    致閃煞不及，撞及甲○○所駕營業小客車之後方保險桿，乙
    ○○因此當場人車倒地，受到右側第十肋骨閉鎖性骨折、左
    手第三掌骨閉鎖性骨折、下唇開放性傷口、雙膝挫傷、右前
    臂擦傷、胸壁挫傷、左上第二門齒破裂及左前臂擦傷等傷勢
    。甲○○旋於肇事後，留在現場向前往現場處理之員警坦承
    肇事自首而接受裁判。
二、案經乙○○告訴，由臺北縣政府警察局新店分局報請臺灣臺
    北地方法院檢察署檢察官聲請簡易判決處刑。
    理    由
一、上訴人即被告甲○○固坦認曾於前開時地變換車道後與告訴
    人乙○○發生車禍之事實（參見原審卷第17頁背面），惟矢
    口否認有何過失，辯稱：該路段地面標線為虛線，是可以變
    換車道之路段，當時係因一部停在路邊之小客車突然起步切
    入其車道，伊向左閃避時遭告訴人撞上，有過失者應為告訴
    人云云。經查：被告坦承為職業駕駛，於前揭時地變換車道
    後，與告訴人乙○○所騎機車發生車禍，乙○○撞及被告所
    駕營業用小客車之後方保險桿，當場人車倒地，受到右側第
    十肋骨閉鎖性骨折、左手第三掌骨閉鎖性骨折、下唇開放性
    傷口、雙膝挫傷、右前臂擦傷、胸壁挫傷、左上第二門齒破
    裂及左前臂擦傷等傷勢一情，除據告訴人乙○○指訴明確外
    （參見偵查卷第42頁至第43頁），證人即當場目擊之張建誠
    於原審審理中亦證述，當時被告所駕駛之營業用小客車有向
    左切入車道，導致告訴人受傷（參見原審卷第38頁至第42頁
    ），復有告訴人受傷之景美醫院93年10月4日之診斷證明書
    、道路交通事故現場圖、談話記錄表、臺北縣政府警察局道
    路交通事故初步分析研判表各一份與現場照片10張附卷可資
    參照（分見偵查卷第17頁、第5頁至第8頁、第34頁、第45頁
    至第49頁）。又證人吳柏奇於警詢時供承，我目擊一輛營小
    客車從我旁邊經過，聽見碰撞聲，我當時是駕駛ＤＣ─8102
    號小客車使用方向燈由路邊要起步，事故現場就在我左側，
    營小客車本來是行駛在外側車道，經過我旁邊時有向左側變
    換車道，機車我不清楚是行駛在何車道（見偵查卷第23頁）
    。再依乙○○於警詢時所供，我行駛在第三車道（即最外側
    ），甲○○所駕之營小客車，突然在我右邊向內側車道快速
    超車切入，我剎車不及，撞及甲○○小客車車尾（見偵查卷
    第16頁）。則本件應係被告行駛於最外側車道，遇其前方之
    吳柏奇車輛自路邊起步，乃向左變換車道，而乙○○所騎機
    車跟隨在後，致撞及被告車輛後方。
二、按汽車在雙向四車道行駛，不得任意變換車道，如欲變換車
    道時，應注意安全距離，道路交通安全規則第98條第1項第2
    款、第6款分別定有明文，被告駕駛營業小客車自應注意上
    開規定，且依當時狀況並無不能注意之情事，為閃避吳柏奇
    停在路旁突然起步切入車道之小客車，竟疏未注意後方乙○
    ○車輛動態，變換車道向左閃避，以致肇事，造成告訴人受
    傷之結果，被告應有疏失。再本件車禍經臺灣省臺北縣區車
    輛行車事故鑑定委員會鑑定結果，認吳柏奇駕駛小客車，起
    駛時未注意車道上行駛之車輛，為肇事主因，而被告駕駛營
    業小客車，為閃避起駛車輛變換車道，為肇事次因，此有該
    會鑑定報告一份在卷可稽（參見偵查卷第53頁至第55頁），
    吳柏奇固有疏失，且乙○○行車未注意車前狀況，與前車保
    持安全距離，亦有疏失（此點前述鑑定報告未予論述），但
    不能因此解免被告疏失之責，而被告之疏失與乙○○之受傷
    有因果關係，被告犯行堪以認定。
三、核被告所為，係犯刑法第284條第2項前段之業務過失傷害罪
    。被告於車禍後向到場處理之員警坦承其係肇事者，有臺北
    縣政府警察局新店分局道路交通事故肇事人自首情形記錄表
    在卷可稽（參見偵查卷第31頁），核與刑法第62條前段自首
    之規定相符，應依該規定減輕其刑。
四、原審對被告論罪科刑，固非無見，惟原審未認定吳柏奇及告
    訴人就車禍之發生亦有過失，容有未洽，被告上訴指原審量
    刑過重，為有理由，應予撤銷改判。審酌被告已與告訴人達
    成和解，且吳柏奇及告訴人對於本件車禍之發生亦有過失等
    一切情狀，量處被告有期徒刑四月，並諭知如易科罰金時以
    佰元折算壹日之標準。又被告前未曾受有期徒刑以上刑之
    宣告，有本院被告前案紀錄表附卷可稽，其因過失而犯本罪
    ，犯後坦承犯行，被告事後已與告訴人達成和解，賠償告訴
    人新臺幣4萬元（參見本院卷第27頁），被告經此次起訴審
    判後，當知所警惕，信無再犯之虞，本院認所宣告之刑，以
    暫不執行為適當，爰併宣告緩刑3年，以勵自新。
據上論斷，應依刑事訴訟法第369條第1項前段、第364條、第299
條第1項前段、刑法第284條第2項前段、第62條前段、第41條第1
項前段、第74條第1款、罰金罰鍰提高標準條例第1條前段、第2
條，判決如主文。
本案經檢察官張秋雲到庭執行職務。
中    華    民    國    95    年    1    月    17     日
                  刑事第十一庭審判長法  官  張連財
                                    法  官  楊照男
                                    法  官  林明俊
以上正本證明與原本無異。
不得上訴。
                                    書記官  蕭進忠
中    華    民    國    95    年    1     月    19    日
附錄本案論罪科刑法條：
刑法第284條第2項
從事業務之人，因業務上之過失傷害人者，處1年以下有期徒刑
、拘役或1千元以下罰金，致重傷者，處3年以下有期徒刑、拘役
或2千元以下罰金。


司法院資訊處製作；財團法人民間司法改革基金會備份。
